【裁判字號】    99,交聲,1369
【裁判日期】    990928
【裁判案由】    違反道路交通管理處罰條例聲明異議
【裁判全文】
臺灣桃園地方法院交通事件裁定        99年度交聲字第1369號
原處分機關  交通部公路總局新竹區監理所
異  議  人
即受處分人  甲○○
上列異議人因違反道路交通管理處罰條例案件，不服交通部公路
總局新竹區監理所中華民國99年9月6日桃監裁字第裁52-DB00000
00號違反道路交通管理事件裁決書所為之處分，聲明異議，本院
裁定如下：
    主  文
異議駁回。
    理  由
一、原處分意旨略以：異議人即受處分人甲○○於民國99年9月3
    日凌晨1時3分許，駕駛車號BS-9807 號自用小客車，行經桃
    園縣龜山鄉○○路與興業路口時，拒絕接受酒精濃度測試之
    檢定（告知3 次），為桃園縣政府警察局龜山分局員警舉發
    ，並填製桃園縣政府警察局桃警局交字第DB0000000 號舉發
    違反道路交通管理事件通知單，限於同年月18日前向原處分
    機關交通部公路總局新竹區監理所所屬執行單位桃園監理站
    到案陳述意見或繳納罰鍰，嗣經原處分機關於同年9月6日以
    桃監裁字第裁52-DB0000000號裁決書，認異議人違反道路交
    通管理處罰條例第35條第4 項之規定，處異議人罰鍰新臺幣
    （下同）6萬元，並吊銷（其持有各級車類）駕駛執照，3年
    內不得考領駕駛執照。
二、聲明異議意旨略以：異議人所持駕駛執照為職業聯結車，而
    該時係駕駛自用小客車，為此，爰依法聲明異議。
三、按汽車駕駛人拒絕接受酒精濃度測試之檢定者，處6 萬元罰
    鍰，並當場移置保管該汽車及吊銷該駕駛執照；汽車駕駛人
    ，因違反本條例及道路交通安全規則之規定，受吊銷駕駛執
    照處分時，吊銷其持有各級車類之駕駛執照，道路交通管理
    處罰條例第35條第4項前段、第68條定有明文。
四、經查：異議人於99年9月3日凌晨1時3分許，駕駛車號BS-980
    7 號自用小客車，行經桃園縣龜山鄉○○路與興業路口時，
    拒絕接受酒精濃度測試之檢定（告知3 次），為桃園縣政府
    警察局龜山分局員警舉發，並填製桃園縣政府警察局桃警局
    交字第DB0000000 號舉發違反道路交通管理事件通知單，為
    異議人所不爭執，復有桃園縣政府警察局桃警局交字第DB00
    00000 號舉發違反道路交通管理事件通知單等在卷可稽，自
    足徵異議人確有本件違規事實，殆無疑義。再者，道路交通
    管理處罰條例第68條業於94年12月14日修正公布，訂於95年
    3月1日施行，該條文修正前係規定：「汽車駕駛人，因違反
    本條例及道路交通安全規則之規定，受『吊扣或』吊銷駕駛
    執照處分時，『吊扣或』吊銷其持有各級車類之駕駛執照」
    ；而修正後之該條文則規定：「汽車駕駛人，因違反本條例
    及道路交通安全規則之規定，受吊銷駕駛執照處分時，吊銷
    其持有各級車類之駕駛執照」，即將原條文中之「吊扣或」
    3 字刪除，查其立法過程：該條文修正前之原提案修正條文
    為：「汽、機車駕駛人，因違反本條例及道路交通安全規則
    之規定，受『吊扣或吊銷』駕駛執照處分時，『吊扣或吊銷
    』其違法或違規當時所駕駛車輛之駕駛執照」，交通部於委
    員審查會時表達反對意見，認為此修正結果將產生如駕駛人
    以其領有之聯結車、大客車、大貨車、小客車駕駛執照駕駛
    重型機車，而有違規酒後駕車、肇事逃逸等情時，將無法吊
    扣或吊銷其所持駕駛執照，以達有效處罰與維護道路交通安
    全之目的。然立法者考量因違規而吊扣駕照，不宜連其他如
    職業上、生活上所需之駕照一併吊扣，否則恐影響人民工作
    及生活甚鉅，有失之過酷等情，最終協商通過之道路交通管
    理處罰條例第68條，乃將其中「受吊扣處分者，吊扣其持有
    各級車類之駕駛執照」部分之規定刪除。顯見立法者真意在
    於汽車駕駛人因違反道路交通管理處罰條例及道路交通安全
    規則之規定，受「吊銷駕照」處分者，仍維持一併吊銷其持
    有各級車類之駕駛執照，至於受「吊扣」駕駛執照處分時，
    僅能「吊扣」違規當時所駕駛車輛之駕駛執照，不能再擴大
    適用「吊扣」其持有各級車類之駕駛執照，至為明確。執此
    ，本件異議人係因拒絕接受酒精濃度測試之檢定，爰經原處
    分機關依道路交通管理處罰條例第35條第4 項前段規定，處
    罰鍰6萬元，並吊銷（其持有各級車類）駕駛執照，3年內不
    得考領駕駛執照，依同條例第68條修正意旨，此際因屬「吊
    銷駕照」處分，為有效處罰與維護道路交通安全之目的，自
    應吊銷其持有各級車類之駕駛執照，此有汽車駕駛人螢幕列
    印畫面在卷可稽，自不因異議人該時駕駛車輛種類為自用小
    客車或營業聯結車而有異，原處分機關仍得據以吊銷其持有
    各級車類之駕駛執照，於法相合。從而，原處分機關因異議
    人有拒絕接受酒精濃度測試之檢定違規情事，依法裁處，要
    無違誤，異議人徒執前詞請求改吊銷所持普通小型車駕駛執
    照，實罔顧其他用路人之往來安全，洵屬無據，殊不可取。
五、綜上所述，異議人確有於上述時地拒絕接受酒精濃度測試之
    檢定違規情事，原處分機關依道路交通管理處罰條例第35條
    第4項、第68條規定，處罰鍰6萬元，並吊銷（其持有各級車
    類）駕駛執照，3 年內不得考領駕駛執照，應予維持。是異
    議人本件聲明異議，為無理由，歉難准許。
據上論斷，應依道路交通管理處罰條例第87條第2 項，道路交通
案件處理辦法第19條，裁定如主文。
中    華    民    國    99    年    9     月    28    日
                  交通法庭      法  官  黃翊哲
以上正本證明與原本無異。
如不服本裁定，應於裁定送達後5 日內，以書狀敘述理由（須附
繕本），向本院提出抗告。
                                書記官  蔡紫凌
中    華    民    國    99    年    9     月    28    日

司法院資訊處製作；財團法人民間司法改革基金會備份。
